【裁判字號】    98,交聲,1179
【裁判日期】    981006
【裁判案由】    違反道路交通管理處罰條例聲明異議
【裁判全文】
臺灣士林地方法院交通事件裁定        98年度交聲字第1179號
原處分機關  臺北市交通事件裁決所
異  議  人  甲○○○
即受處分人
上列受處分人因違反道路交通管理處罰條例案件，對於臺北市交
通事件裁所於民國98年6 月18日所為之處分（原處分案號：北市
裁催字第裁22-CN0000000號）聲明異議，本院裁定如下：
        主  文
異議駁回。
        理  由
一、按機器腳踏車行駛之車道應依標誌或標線之規定行駛，道路
    交通安全規則第99條第1 項前段定有明文；次按機器腳踏車
    爭道而不在規定車道行駛者，處新臺幣（下同）600 元以上
    1,800 元以下罰鍰，並記違規點數1 點，道路交通管理處罰
    條例第45條第13款、第63條第1 項第1 款亦有明文。
二、原處分意旨略以：異議人即受處分人甲○○○所有車牌號碼
    FUJ-890 號普通重型機車，於民國98年2 月9 日8 時11分許
    ，行經臺北縣三重市○○○路週邊，因「機器腳踏車，不在
    規定車道行駛」，經警以其違反道路交通管理處罰條例第45
    條第13款之規定，逕依採證照片製單舉發，嗣受處分人逾越
    舉發通知單上所載之應到案日期98年3 月19日60日以上，仍
    未向原處分機關提出申訴，經原處分機關於98年6 月18日逕
    行裁決，認受處分人有上開違規行為而依前揭道路交通管理
    處罰條例第45條第13款及違反道路交通管理事件統一裁罰基
    準表等規定，裁處受處分人1,800 元罰鍰，並依同條例第63
    條第1 項第1 款規定，併記違規點數1 點。
三、聲明異議意旨略以：其並沒有收到舉發通知單，以致於逾越
    繳納期限，懇請此次違規事件，能予以從輕裁罰等語。
四、經查：
  (一)按法院受理有關交通事件，準用刑事訴訟法之規定；又受處
    分人不服第8 條主管機關所為之處罰得於接到裁決之翌日起
    20日內向管轄地方法院聲明異議，道路交通管理處罰條例第
    88條前段、第87條第1 項分別訂有明文。再者，聲明異議，
    應以司法狀紙，敘述異議之理由，提出於原處分機關為之，
    道路交通案件處理辦法第13條前段亦定有明文。惟按聲明異
    議係不服裁決處分之請求救濟方法，故當事人於聲明異議期
    限內表示不服，無論其形式上誤用何字樣，仍不妨礙其提起
    聲明異議之效力，最高法院88年度台抗字第114 號裁定意旨
    亦同此見解。查本件受處分人於98年6 月26日收受本案裁決
    書，已於同年7 月7 日向原處分機關提出陳述書，有送達證
    書、陳述書各1 紙在卷可稽（見本院卷第9 、13頁），受處
    分人並於陳述書記載對於原處分表示不服之理由，足認受處
    分人係以該陳述書為聲明異議之表示，堪認受處分人已於收
    受原處分裁決書後20日內聲明異議。原處分機關認受處分人
    於同年9 月7 日收受該所依前揭陳述書所為之函覆為裁決書
    送達日期，並以受處分人於同年月16日之聲明異議狀為受處
    分人聲明異議之提起，而認受處分人未逾越聲明異議法定20
    日期限，應屬誤會，合先敘明。
  (二)受處分人有騎乘車牌號碼FUJ-890 號普通重型機車，於前揭
    時間行經上開地點，因「機器腳踏車，不在規定車道行駛」
    之違規，經警以科學儀器拍照取得證據，並以受處分人即普
    通重型機車所有人為被通知人製單逕行舉發，而受處分人亦
    於聲明異議狀中不否認其有於上開時、地騎乘普通重型機車
    之事實，有舉發照片1 張、聲明異議狀在卷可稽（見本院卷
    第3 至5、7 頁），應堪認定。
  (三)復按行政機關如不能依行政程序法第72條及73條之規定，將
    文書送達於當事人本人或將文書付與有辨別事理能力之同居
    人、受僱人或應送達處所之接收郵件人員者，得將文書寄存
    送達地之地方自治或警察機關，並作送達通知書2 份，1 份
    黏貼於應受送達人住居所、事務所、營業所或其就業處所門
    首，另1 份交由鄰居轉交或置於該送達處所信箱或其他適當
    位置，以為送達。如由郵政機關為送達者，得將文書寄存於
    送達地之郵政機關，行政程序法第74條第1 項及第2 項規定
    甚明，且依前開規定所為之寄存送達，無論應受送達人實際
    上於何時受領文書，均以寄存之日，視為合法送達之日，而
    發生送達之效力，臺灣高等法院暨所屬法院97年法律座談會
    刑事類第43號提案之討論意見亦同此見解。
  (四)本件受處分人雖以其未收到舉發通知單，以致其逾越繳納期
    限等語為辯。惟查，原舉發機關即臺北縣政府警察局三重分
    局，業於98年2 月17日將舉發通知單號第CN0000000 號舉發
    通知單，以大宗普通掛號（第569666號）之方式，向受處分
    人之車籍地即住所地臺北市○○區○○路169 巷35號3 樓為
    送達，但因郵務人員未獲會晤受處分人，亦無受領文書之同
    居人、受僱人或應送達處所之接收郵件人員而送達不到，遂
    於98年2 月20日將通知書寄存於士林（73）郵局，並作送達
    通知書2 份，1 份黏貼於應受送達人住居所門首，另1 份置
    於送達處所信箱或其他適當位置，以為「寄存送達」，有臺
    北縣政府警察局三重分局98年7 月20日北縣警重交申字第09
    80034074號函、中華民國郵政交寄大宗掛號函件存根影本、
    臺北縣政府警察局送達證書、車號查詢重型機車車籍結果、
    個人基本資料查詢結果等附卷可參（見本院卷第10至12、17
    、18頁），依照前開規定，堪認本件舉發通知單已於98年2
    月20日合法送達受處分人。又受處分人所陳未收到舉發通知
    單，故逾越繳納期限乙節，顯見受處分人於原處分機關98年
    6 月18日為本件裁決前並未曾申訴或繳納罰鍰，而已逾越到
    案期限60日以上。是以，原處分機關就受處分人有「機器腳
    踏車，不在規定車道行駛」之違規，裁處受處分人1,800 元
    之罰鍰，併記違規點數1 點，洵無違誤。
五、綜上所述，受處分人所有之車號FUJ-890 號普通重型機車，
    確有於上揭時、地，「機器腳踏車，不在規定車道行駛」之
    違規，原處分機關依道路交通管理處罰條例第45條第13款之
    規定，裁處受處分1,800 元之罰鍰，並記違規點數1 點，核
    無違誤，本件異議為無理由，應予駁回。
據上論斷，應依道路交通案件處理辦法第19條，裁定如主文。
中    華    民    國    98    年    10    月    6     日
                  交通法庭法  官  黎惠萍
以上正本證明與原本無異。
如不服本裁定，應於送達後5日內，向本院提出抗告狀。
                          書記官  林志忠
中    華    民    國    98    年    10    月    6     日


司法院資訊處製作；財團法人民間司法改革基金會備份。
